臺灣高等法院刑事裁定
111年度抗字第632號
抗  告  人
即  受刑人  莊季燁（原名劉范威）





上列抗告人即受刑人因聲請定其應執行刑案件，不服臺灣桃園地
方法院中華民國111年4月7日裁定（111年度聲字第791號），提
起抗告，本院裁定如下：
    主  文
抗告駁回。                 
    理  由
一、原裁定意旨略以：抗告人即受刑人甲○○（下稱受刑人）因犯
    如附表所示之罪，先後經判處如附表所示之刑，均經分別確
    定在案，而為裁判確定前犯數罪。且附表所示之罪雖分屬得
    易服社會勞動、不得易服社會勞動之罪，然受刑人已向檢察
    官聲請合併定其應執行之刑，有其親簽之定應執行刑調查表
    在卷可稽，自得合併定其應執行之刑。又附表編號1所示之
    罪雖已執行完畢，但仍得再與尚未執行完畢之附表其餘編號
    所示之罪定其應執行之刑。檢察官就受刑人所犯如附表所示
    之罪，聲請定其應執行之刑，為有理由，應予准許。審酌受
    刑人上開之罪雖屬相同之加重詐欺類型，但乃是在加入有不
    同成員之詐欺集團後，分別所為，甚至還有招攬車手之舉，
    足見其法敵對意識較高，但其犯後均能坦承犯行，態度良好
    ，且其就附表編號2所示之罪刑提起上訴所爭者，主要為量
    刑之輕重，至於其面對司法之說詞則未見有何更異。並斟酌
    其當時從事非法原因之一，也許是出於要照顧孕妻、幼子之
    勉持生活所迫。兼衡其責任非難重複程度、人格特性與矯正
    效益、其所表示之意見等情，定其應執行之刑有期徒刑2年4
    月等語。
二、抗告意旨略以：受刑人雖為加入不同成員之詐欺集團所為，
    但均坦承犯行，並且有意與被害人達成和解，然苦於尚有年
    幼長子要照顧，而在和解賠償金尚無法彌補被害人之損失，
    但並非全無悔改之意，受刑人在附表編號1宣告之罪刑執行
    完畢後，亦無其他相似情節再犯，可見得以教化，原裁定定
    執行刑2年4個月，衡諸實務上有法院判決被告有期徒刑1年2
    月（3罪），1年1月（1罪），定應執行有期徒刑1年7月之案
    例，請鈞院酌情減輕其刑，且受刑人已與配偶離異，獨自扶
    養年幼之子，又因疫情影響，經濟大受打擊，因以前一時愚
    頓，過往不曾對於家庭有之付出、負責之認知，但現今育有
    一子，若我再不知悔改，未來孩子如何認得我，且我當時是
    在得知妻子有孕前後就已停止了非法之行為，當時是基於朋
    友邀約，自己對於法理和傷害他人行為不夠認知其嚴重性，
    我有了年幼長子，並入監服刑後，感受到足夠的認知，執行
    完畢後，返家第一天我將手伸向孩子，孩子大哭之情形，歷
    歷在目，揮之不去，我願立悔過書並捐款至育幼院。爰請求
    撤銷原裁定，酌情予以更為適當之裁定等語。
三、按數罪併罰，有二裁判以上者，依刑法第51條規定，定其應
    執行之刑，數罪併罰，宣告多數有期徒刑者，於各刑中之最
    長期以上，各刑合併之刑期以下，定其刑期。但不得逾30年
    ，刑法第53條、第51條第5款定有明文。又裁判確定前犯數
    罪者，併合處罰之。但有下列情形者，不再此限：一、得易
    科罰金之罪與不得易科罰金之罪。二、得易科罰金之罪與不
    得易服社會勞動之罪。三、得易服社會勞動之罪與不得易科
    罰金之罪。四、得易服社會勞動之罪與不得易服社會勞動之
    罪。前項但書情形，受刑人請求檢察官聲請定應執行刑者，
    依第51條規定定之，刑法第50條亦有明文。又刑法第51條第
    5款規定，宣告多數有期徒刑者，於各刑中之最長期以上，
    各刑合併之刑期以下，定其刑期，但不得逾30年。次按，數
    罪併罰之定應執行之刑，係出於刑罰經濟與責罰相當之考量
    ，並非予以犯罪行為人或受刑人不當之利益，為一種特別的
    量刑過程，相較於刑法第57條所定科刑時應審酌之事項係對
    一般犯罪行為之裁量，定應執行刑之宣告，乃對犯罪行為人
    本身及所犯各罪之總檢視，除應考量行為人所犯數罪反應出
    之人格特性，並應權衡審酌行為人之責任與整體刑法目的及
    相關刑事政策，在量刑權之法律拘束性原則下，依刑法第51
    條第5款之規定，採限制加重原則，以宣告各刑中之最長期
    為下限，各刑合併之刑期為上限，但最長不得逾30年，資為
    量刑自由裁量權之外部界限；並應受法秩序理念規範之比例
    原則、平等原則、責罰相當原則、重複評價禁止原則等內部
    抽象價值要求，使以輕重得宜，罰當其責。個案之裁量判斷
    ，除非有全然喪失權衡意義或其裁量行使顯然有違比例、平
    等諸原則之裁量濫用情形，否則縱屬犯罪類型雷同，仍不得
    將不同案件裁量之行使逕予比附援引（最高法院100年度台
    上字第21號、103年度台抗字第319號裁判意旨參照）。是所
    定執行刑之多寡，係屬實體法上賦予法院依個案自由裁量之
    職權，如所為裁量未逾上述法定範圍，且無濫權情形，即無
    違法可言。
四、經查：
　㈠受刑人於附表所示日期，犯如附表所示之罪，分別經判處如
    附表所示之刑，先後確定在案，有各該刑事判決書及本院被
    告前案紀錄表在卷可查。其中如附表編號1之罪為得易服社
    會勞動之罪，附表編號2、3所示之罪為不得易服社會勞動之
    罪，惟業經抗告人聲請定應執行刑，有臺灣桃園地方檢察署
    依102年1月23日修正之刑法第50條調查受刑人是否聲請定應
    執行刑調查表在卷可稽（見臺灣桃園地方檢察署111年度執
    聲字第525號卷第7頁），檢察官向最後事實審法院之原審為
    定刑之聲請，合於程序。附表所示各罪，其犯罪時間均在附
    表編號1所示裁判確定日前所犯，而有二以上裁判，原裁定
    因依檢察官之聲請，就抗告人所犯如附表所示之罪所處之刑
    ，審酌原裁定意旨，酌定其應執行之刑為有期徒刑2年4月，
    並未逾越法律之外部性界限，亦無明顯濫用裁量權而有違反
    法律內部性界限之情形。
　㈡抗告意旨雖以前開情詞，請求重新酌定減輕刑度云云。然本
    案附表編號1至3所示之罪雖均為罪質相同之加重詐欺取財罪
    ，惟犯罪時間遞次間隔半年左右，顯非一時失慮或加入同一
    詐欺集團參與犯罪，且附表編號1所為係未遂犯，附表編號2
    係擔任詐欺集團車手，附表編號3則為負責招攬他人加入擔
    任車手、尋找人頭帳戶，足見其犯罪情節，有逐漸升高之勢
    ，原審顯已詳細斟酌上情，兼衡抗告人之行為對社會治安民
    眾安全影響之程度及犯罪動機，暨犯罪行為之不法與罪責高
    低等因素所為定刑之裁斷，考量定其應執行刑恤刑之立法意
    旨，原審之裁量合於比例原則、公平正義原則、法律秩序理
    念及法律規範目的，自應予尊重，而難指為違法或不當。綜
    上所述，抗告並無理由，應予駁回。
據上論斷，應依刑事訴訟法第412條，裁定如主文。　
中　　華　　民　　國　　111 　年　　4 　　月　　29　　日
                  刑事第三庭    審判長法　官  張惠立
                                      法　官  廖怡貞
                                      法　官  鄭昱仁
以上正本證明與原本無異。
如不服本裁定，應於收受送達後五日內向本院提出抗告狀。
                                      書記官  劉靜慧
中　　華　　民　　國　　111 　年　　4 　　月　　29　　日
附表：
編號  1 2 3 罪名  詐欺 詐欺 詐欺 宣告刑  有期徒刑6月 有期徒刑1年2月 有期徒刑1年2月 犯罪日期  105年12月22日 106年5月8日至106年5月12日 107年1月30日 偵查機關年度案號  苗栗地檢106年度少連偵字第2、46號 桃園地檢107年度偵緝字第1110號 桃園地檢108年度偵字第24745號 最 後 事 實 審 法院 苗栗地院 臺灣高院 桃園地院  案號 107年度訴字第79號 109年度上訴字第3956號 109年度訴字第1303號  判決日期 107年7月25日 110年2月3日 110年10月6日 確  定 判  決 法院 苗栗地院 最高高院 桃園地院  案號 107年度訴字第79號 110年度台上字第4423號 109年度上訴字第1303號  確定日期 107年8月23日 110年7月14日 111年1月11日 得否易科罰金（易服社會勞動）  否（得易服社會勞動） 否 否 備註  苗栗地檢107年度執字第3387號 (108年度執緝字第562號，執行完畢） 桃園地檢110年度執字第9796號（111年度執緝字第419號） 桃園地檢110年度執字第1418號